臺灣臺南地方法院刑事判決　　　　　　　95年度訴字第1745號
公　訴　人　臺灣臺南地方法院檢察署檢察官
被　　　告　乙○○
選任辯護人　蔡進欽律師
　　　　　　蘇正信律師
　　　　　　蔡弘琳律師
 上列被告因殺人未遂等案件，經檢察官提起公訴（95年度偵字第
15142號、第15339號），本院判決如下：
    主  文
乙○○未經許可，持有制式手槍，累犯，處有期徒刑伍年陸月，
併科罰金新臺幣拾伍萬元，罰金如易服勞役，以新臺幣壹仟元折
算壹日，扣案之以色列製制式手槍壹枝（槍枝管制編號0000
000000號，含彈匣壹只）、子彈伍顆均沒收；又殺人未遂
，累犯，處有期徒刑伍年拾月，扣案之以色列製制式手槍壹枝（
槍枝管制編號0000000000號，含彈匣壹只）、子彈伍
顆均沒收。應執行有期徒刑拾年，併科罰金新臺幣拾伍萬元，罰
金如易服勞役，以新臺幣壹仟元折算壹日，扣案之以色列製制式
手槍壹枝（槍枝管制編號0000000000號，含彈匣壹只
）、子彈伍顆均沒收。
    事  實
一、乙○○前於民國86年間，因偽造有價證券案件，經本院以86
    年度訴字第1944號判處有期徒刑三年六月，經臺灣高等法院
    臺南分院以87年度上訴字第399號駁回上訴而確定，嗣於89
    年5月18日假釋出監付保護管束，並於90年12月20日保護管
    束期滿未經撤銷而視為執行完畢（就本件構成累犯）。
二、詎乙○○猶不思悛悔，明知具殺傷力之各式槍枝、子彈均屬
    槍砲彈藥刀械管制條例列管之槍砲、彈藥，未經主管機關許
    可不得持有，竟自85年間起，未經許可而持有具殺傷力之以
    色列製制式手槍乙枝（槍枝管制編號0000000000號）、制式
    子彈十餘顆。嗣於95年10月9日凌晨1時36分許，乙○○乘坐
    前女友甲○○（涉嫌藏匿人犯部分另經不起訴處分）駕駛之
    車牌號碼7W-1196號自小客車前往臺南縣佳里鎮同安寮1之20
    號之「喜來登汽車旅館」投宿，因不滿櫃檯人員丁○○登記
    證件時間過長，即自腰間將上開槍枝取出對丁○○稱：「你
    在看什麼，沒有看過這個東西」等語，並欲將槍枝上膛，惟
    經甲○○勸阻而作罷，甲○○將車輛駛入「喜來登汽車旅館
    」501號房間之車庫後，乙○○隨即下車返回櫃檯，竟另行
    起意，明知丁○○仍在櫃檯內值班，且可預見持槍朝該櫃檯
    射擊，子彈將可穿透櫃檯而擊中櫃檯內人員造成死亡之結果
    ，卻基於不確定殺人故意，持槍朝前開櫃檯射擊一槍，致子
    彈貫穿櫃檯窗戶窗框及櫃檯內玻璃窗戶後彈射至走廊牆壁，
    但未擊中丁○○，乙○○旋即驅使甲○○駕駛上開車輛搭載
    其逃逸。嗣經丁○○報警處理，經警在現場採集已擊發之彈
    殼及彈頭各乙枚，經送內政部警政署刑事警察局鑑定之結果
    ，認該彈殼係已擊發之口徑9mm制式彈殼，彈頭則係已擊發
    之銅包衣彈頭，並經警循線持拘票於95年10月12日凌晨1時
    30分許，在臺南市○○區○○路二段671號之「都江堰KTV」
    店內將乙○○拘捕到案，且當場扣得以色列製制式手槍乙支
    （含彈匣一只，槍枝管制編號0000000000號）、制式子彈十
    顆等物，經送內政部警政署刑事警察局鑑定之結果，認上開
    制式手槍乙支、制式子彈十顆均具有殺傷力，始知悉上情。
三、案經臺南縣警察局佳里分局報告台灣台南地方法院檢察署檢
    察官偵查起訴。
    理  由
一、未經許可持有槍枝、子彈部分：
    查此部分之犯罪事實，業據被告乙○○於偵查中、本院審理
    時坦承不諱，核與證人戴金龍於警詢之證述相符，且有上開
    手槍、子彈扣案可資佐證，又上開扣案之手槍及子彈，經送
    內政部警政署刑事警察局鑑驗之結果，認該手槍係以色列
    IMI廠製941型口徑9mm之制式半自動手槍，機械性能良好，
    可擊發同口徑制式子彈，具有殺傷力；而子彈其中五顆，經
    採樣三顆試射可擊發，均係口徑9mm之制式子彈，另子彈五
    顆，經採樣二顆試射可擊發，均係直徑約9.0mm金屬彈頭之
    土造子彈，均具有殺傷力，有該局95年11月9日刑鑑字第
    0950158088號槍彈鑑定書乙份附卷可參（見95偵15339號卷
    頁23至26）。經互核相符，足認被告此部分之自白確與事實
    相符，堪以採信。是以，此部分被告非法持有槍彈之事實，
    已臻明確，要足認定。
二、殺人未遂部分：
  (一)經查，被告乙○○於上開時、地持槍射擊之事實，業經被告
    乙○○於本院審理中坦承不諱，核與證人即被害人丁○○於
    本院審理中具結之證述相符，並有現場照片二十二幀、採證
    照片四幀、監視錄影帶翻拍畫面照片四幀在卷足稽（分見警
    卷頁42至52、頁53至54、頁55至56）。又留置現場之彈殼及
    彈頭各乙枚，經送內政部警政署刑事警察局鑑定之結果，認
    彈殼係已擊發之口徑9mm制式彈殼，彈頭則係已擊發之銅包
    衣彈頭，又彈殼彈底特徵紋痕與扣案上開以色列製制式槍枝
    （槍枝管制編號0000000000號）試射彈殼之彈底特徵紋痕比
    對結果相吻合，故認現場採集之已擊發彈殼應係上開扣案槍
    枝所擊發，有該局95年11月9日刑鑑字第0950158084號槍彈
    鑑定書、95年11月27日刑鑑字第0950166175號函文各一份在
    卷可佐（見95偵15339號卷頁22至22），而扣案之槍枝係被
    告乙○○所持有，業如上述，是被告乙○○於上開時、地持
    槍射擊之事實，至堪認定。
  (二)惟被告乙○○矢口否認有何殺人未遂犯行，辯稱：伊持槍僅
    係要與被害人理論，且槍枝係不小心走火才射擊云云。然查
    ，被告供稱自85年間起持有上開槍枝，其攜帶上開槍枝既有
    十年之久，則被告自應相當熟悉上開槍枝之使用方法，應可
    認定。
  (三)次查，被告供稱案發當日伊經過櫃檯後欲找櫃檯人員理論，
    方將子彈裝入槍內等語（見95偵15339號卷頁15），可知倘
    被告果僅欲持槍與被害人丁○○理論，則單純持槍作勢比劃
    應已可達到恫嚇、使一般人心生畏懼之效果，但被告卻仍填
    裝子彈，是被告持槍並非僅為恐嚇，要無懷疑。
  (四)被告雖以槍枝走火一詞置辯，然被告前於偵查中供稱上開槍
    枝平常有上保險，則該槍枝於有子彈、上保險之狀態下，依
    理應不可擊發子彈，足見射擊當時該槍枝已拉開保險，進而
    對照證人即被害人丁○○於本院審理結證所稱：伊有看到乙○○在車上拉槍機等語相符（見本院96年3月2日審理筆錄）
    ，證人之證述堪以採信。是以，被告於下車返回櫃檯途中故
    意填裝子彈並已拉保險，使槍枝處於得以擊發之狀態，足認
    被告已有使用槍枝擊發之準備，所辯不慎走火云云，核與事
    實不符，不足採信。
  (五)況被告亦供稱：「只有聽到櫃檯裡面有人聲，但是伊不知道
    裡面有幾個人」、「伊拿槍有把手抬高比著櫃檯」等語（見
    95偵15339號卷頁15），足徵案發當時被告明知櫃檯內有人
    員，且一般人均可認識朝櫃檯開槍，將可能擊中櫃檯內人員
    ，更可能因此致人於死，被告業已持槍多年，對此當有殊為
    明確之認識，其明知上情，仍持槍朝向有人在內之櫃檯，而
    非其他無人之處，且彈著點之位置正好係在被害人丁○○頭
    部高度之位置，顯見被告對縱使開槍擊發致人於死，並未違
    背其本意，足證被告對開槍擊中他人致死，有未必故意甚明
    。綜上所述，被告殺人未遂犯行，足堪認定。
三、核被告乙○○所為，係犯槍砲彈藥刀械管制條例第7條第4項
    之未經許可，持有制式手槍罪、同條例第12條第4項之未經
    許可，持有子彈罪及刑法第271條第2項、第1項之殺人未遂
    罪。查被告未經許可，持有上開具殺傷力之制式手槍、子彈
    ，係自85年間起至95年10月12日為警查獲止，雖橫跨槍砲彈
    藥刀械管制條例94年1月26日修正施行前後，然係行為繼續
    犯，應以行為終了時即95年10月12日為基準，而逕適用修改
    後槍砲彈藥刀械管制條例，分別論以一罪。被告以一持有之
    行為，同時觸犯未經許可，持有制式手槍罪及未經許可，持
    有子彈罪，為想像競合犯，應依刑法第55條之規定，從一較
    重之未經許可，持有制式手槍罪處斷。又被告自85年間起即
    未經許可，持有上開手槍、子彈，惟其於95年10月9日係臨
    時另行起意犯殺人未遂罪，是以，公訴人認被告係以一行為
    ，觸犯上開未經許可，持有手槍、未經許可，持有子彈及殺
    人未遂罪，為想像競合犯，容有未洽。故被告上開未經許可
    ，持有制式手槍罪及殺人未遂罪間，犯意個別，行為互殊，
    應予分論併罰。被告前曾受如事實欄一所載之科刑及執行紀
    錄，有台灣高等法院被告前案紀錄表一份在卷可據，其受有
    期徒刑之執行完畢後，五年內再故意犯有期徒刑以上之未經
    許可，持有制式手槍及殺人未遂罪，均為累犯，應各依刑法
    第47條第1項之規定，分別加重其刑。被告已著手於殺人行
    為之實行而不遂，為未遂犯，依刑法第25條第2項之規定減
    輕其刑，並依刑法第71條第1項之規定，就殺人未遂罪，先
    加重再減輕其刑。爰審酌被告僅因被害人丁○○之服務態度
    問題，即起意持槍殺人，惡性非輕，且未經許可，持有手槍
    、子彈長達十年，影響社會治安甚鉅，及其目的、手段、所
    生危害，犯後坦承部分犯行之一切情狀，各量處如主文所示
    之刑，並分別就罰金部分，諭知如易服勞役之折算標準，就
    有期徒刑部分，定其應執行之刑。
四、扣案之以色列製制式手槍乙枝（槍枝管制編號0000000000號
    ，含彈匣一只）、制式子彈五顆，經送內政部警政署刑事警
    察局鑑定之結果，認均具殺傷力，已如前述，故均為違禁物
    ，且為供殺人未遂之工具，應依刑法第38條第1項第1款規定
    宣告沒收。另其他子彈五顆，業已試射擊發而不存在，毋庸
    宣告沒收。
五、據上論斷，應依刑事訴訟法第299條第1項前段，槍砲彈藥刀
    械管制條例第7條第4項、第12條第4項，刑法第11條前段、
    第271條第2項、第1項、第25條第2項、第47條第1項、第55
    條、第51條第5款、第42條第3項前段、第38條第1項第1款，
    刑法施行法第1條之1，判決如主文。
本案經檢察官丙○○到庭執行職務。
中　　華　　民　　國　　96　　年　　3 　　月　　16　　日
　　　　　　　　　刑事第二庭  審判長法官　蘇義洲
                              法      官  洪士傑
                              法      官  徐文瑞
以上正本證明與原本無異。
如不服本判決，應於判決送達後10日內，向本院提出上訴狀。
      　　　　　　　　　　　　書  記  官　張宜柔
中　　華　　民　　國　　96　　年　　3 　　月　　16　　日
附錄法條：
槍砲彈藥刀械管制條例第7條第4項
未經許可，持有、寄藏或意圖販賣而陳列第1項所列槍砲、彈藥
 者，處5年以上有期徒刑，併科新台幣1000萬元以下罰金。
槍砲彈藥刀械管制條例第12條第4項
未經許可，持有、寄藏或意圖販賣而陳列子彈者，處5年以下有
 期徒刑，併科新台幣300萬元以下罰金。
刑法第271條第1.2項
殺人者，處死刑、無期徒刑或10年以上有期徒刑。
前項之未遂犯罰之。
